【裁判字號】    98,訴,879
【裁判日期】    980721
【裁判案由】    給付貨款
【裁判全文】
臺灣桃園地方法院民事判決               98年度訴字第879號
原      告  結進材料股份有限公司
法定代理人  乙○○
訴訟代理人  丙○○律師
被      告  創唯達實業股份有限公司
法定代理人  甲○○
訴訟代理人  鍾瑞楷律師
            陳志律師
上列當事人間請求給付貨款事件，本院於民國98年7 月7 日言詞
辯論終結，判決如下：
    主  文
原告之訴及假執行之聲請均駁回。
訴訟費用由原告負擔。
    事實及理由
一、原告主張：
  (一)被告自民國97年5 月28日起至97年8 月29日間向原告訂購鋼
    材數批，價金共新台幣（下同）10,766,418元，惟其中價值
    3,707,978 元之鋼材（下稱系爭鋼材），被告已將系爭鋼材
    予以加工變形，卻無故通知系爭鋼材有瑕疵，並將系爭鋼材
    退還原告，且未經原告同意開立金額3,707, 978元之折讓單
    ，惟原告並不同意此部分退貨，一再向被告請求貨款，被告
    均未置理。
  (二)訴外人曾能鐘雖為原告之副總經理，然原告並未授權曾能鐘
    可為折讓之權限。
  (三)聲明：
    1.被告應給付原告3,707,978 元及自起訴狀繕本送達翌日起
      至清償日止，按週年利率百分之5 計算之利息。
    2.願供擔保請准宣告假執行。
二、被告則以：被告自97年5 月28日起至97年8 月29日間向原告
    訂購鋼材，價金共10,766,418元，惟上開鋼材中之系爭鋼材
    具有瑕疵，被告因而要求就系爭鋼材退貨，原告亦同意被告
    之退貨請求，並指派經原告授權之原告副總曾能鐘在被告開
    立之鋼材退貨折讓單上簽名以示同意，系爭退貨單之金額分
    別係2,913,964 元、1,225,000 元，合計為4,138,964 元，
    顯然大於原告所請求之3,707,978 元，故原告之請求顯無理
    由等語置辯。並聲明：
  (一)原告之訴及假執行之聲請均駁回。
  (二)如受不利判決，願供擔保請准宣告假執行。
三、本院之判斷：
  (一)不爭執之事實：
    1.被告自97年5 月28日起至97年8 月29日間向原告訂購鋼材
      ，價金共10,766,418元。
    2.曾能鐘為原告之副總經理。
    3.被告並未支付系爭鋼材之價金。
    4.原告致被告之文件（卷第31頁）、原告副總經理曾能鐘所
      簽名確認之退貨（料）折讓單（卷第32、33頁）形式上為
      真正。
  (二)原告主張曾能鐘並無折讓之權，被告則辯稱曾能鐘有為折讓
    之權限，經查：
    1.被告所開立，經曾能鐘簽名確認之退貨（料）折讓單共有
      2 張（卷第32、33頁），第1 張顯示進貨期間為97年5 月
      27日至同年6 月30日，退貨數為10,873公斤，金額為2,91
      3,964 元，備註欄第1 點記載：「貴司7 月至創唯達（被
      告）覆驗（康壽輝總經理），並同意創唯達先行沖製，其
      材料不良品（含沖壓後）可退回結進（原告），結算數量
      為10,873公斤」，第4 點記載：「貴司康壽輝總經理與曾
      能鐘副總已於97年10月16日到我司確認不良材料（含已沖
      壓），並確認無誤」，第5 點記載：「結進公司同意不良
      材料10,873公斤於6 月及7 月材料貨款中折讓」（卷第32
      頁）；第2 張顯示進貨期間為97年8 月1 日至同年月31日
      ，退貨數為5,000 公斤，金額為1,225,000 元，不良材料
      於8 月份貨款中折讓，備註欄第1 點記載：「貴司副總曾
      能鐘於2008年11月28日到本廠覆判不良品數量為5,000 公
      斤（此批不良品經副總同意先行沖壓），結進曾能鐘副總
      同意此批不良品為結進公司的責任」（卷第33頁），故可
      知曾能鐘有同意不良品金額分別為2,913,964 元、1,225,
      000元，分別可於6 、7 月及8 月貨款中折讓。
    2.按經理人對於第三人之關係，就商號或其分號或其事務之
      一部，視為其有為管理上一切必要行為之權。經理人就所
      任之事務，視為有代表商號為原告或被告或其他一切訴訟
      上行為之權，民法第554 條第1 項、第555 條定有明文。
      公司得依章程規定設置總經理或經理，亦為公司法第214
      條所明定，故公司所設置之經理人，法律上既未另設限制
      ，自不能因其為法人而有所差異（最高法院42年台上字第
      554 號判例要旨參照）。經查，依原告致被告之文件記載
      （卷第31頁）：「感謝貴公司長期支持使我公司業務蒸蒸
      日上，為期貴我雙方交易日後更能密切配合，雙方於97年
      10月17日達成如下共識並欣然配合：一、即日起貴公司向
      我公司採購原料之業務由我公司業務代表曾能鐘副總負責
      處理。二、應收未收貨款由曾能鐘副總與貴公司協議後呈
      請貴公司財務部開立指名禁止背書轉讓支票給付」，故自
      97 年10 月17日後，曾能鐘即係代表原告與被告進行採購
      洽談之事宜，對於是否有折讓之權限，雖於該文件中無明
      確約定，然依常情而言，曾能鐘既係負責處理被告向原告
      採購原料之業務，則與該業務相關之事宜，如價金、出貨
      數量之商議，以及瑕疵品之退貨、折讓等處理，曾能鐘均
      應有決定之權限。況即令原告主張並未授予曾能鐘折讓之
      權一情屬實，惟原告既未告知被告對曾能鐘權限之限制，
      參諸前揭判例要旨，曾能鐘為原告之經理人，並負責處理
      被告向原告採購原料之業務，依民法第554 條第1 項，對
      被告而言，曾能鐘自有為處理該業務之一切必要行為之權
      。而上述2 張退貨（料）折讓單曾能鐘簽名確認之日期分
      別為97年10月18日、97年11月28日，此有曾能鐘簽名旁之
      日期註記可稽（卷第32、33頁），均係於原告致被告之文
      件所記載之97年10月17日後，故此時曾能鐘有為折讓之權
      限，洵堪認定。
  (三)綜上，原告之代表曾能鐘同意被告折讓貨款2,913,964 元、
    1,225,000 元，合計為4,138,964 元，大於原告主張被告未
    給付之系爭鋼材貨款3,707,978 元，是原告之請求難認有理
    ，應予駁回。原告之訴既經駁回，假執行之聲請亦失所附麗
    ，併予駁回之。
  (四)本件事證已臻明確，兩造其餘主張、陳述及所提證據資料，
    經本院斟酌後，認與判決結果不生影響，爰不再一一論述，
    併此敘明。
據上論結，本件原告之訴，為無理由，依民事訴訟法第78條，判
決如主文。
中    華    民    國    98    年    7     月    21    日
                  民事第二庭    法  官  王耀興
以上正本係按原本作成。
如對本判決上訴，須於判決送達後20日內向本院提出上訴狀。
中    華    民    國    98    年    7     月    22    日
                                書記官  黃盈菁


司法院資訊處製作；財團法人民間司法改革基金會備份。
